【裁判字號】    98,交易,649
【裁判日期】    981124
【裁判案由】    過失致死等
【裁判全文】
臺灣臺中地方法院刑事判決             98年度交易字第649號
公  訴  人  臺灣臺中地方法院檢察署檢察官
被      告  甲○○
上列被告因過失致死等案件，經檢察官提起公訴（98年度偵字第
21709 號），本院合議庭裁定由受命法官獨任進行簡式審判程序
，判決如下：
    主  文
甲○○服用酒類，不能安全駕駛動力交通工具而駕駛，處罰金新
台幣陸萬元，如易服勞役，以新台幣貳仟元折算壹日；又因過失
致人於死，處有期徒刑肆月，如易科罰金，以新台幣壹仟元折算
壹日。緩刑貳年。
    犯罪事實
一、甲○○於民國98年8 月16日下午3 時許至6 時30分許之工作
    期間，在臺中市○○路與崇德十路交岔口附近某處工地，飲
    用保力達B 酒類1 杯後，明知其飲酒後，已達不能安全駕駛
    動力交通工具之程度，竟仍於同日下午6 時30分許，駕駛車
    號8K-4009 號自小客貨車上路，欲返回其住處。嗣甲○○於
    同日晚上7 時7 分許，駕駛上開車輛沿臺中市○○路由西向
    東往東山路方向直行，行經松竹路與和順路交岔路口處，因
    該處設置之交通號誌未亮，以致於無號誌運作指揮，其原應
    注意車輛行經無號誌交岔路口時應減速慢行，作隨時停車之
    準備，且應注意車前狀況，隨時採取必要之安全措施，依當
    時天候陰、光線為夜間有照明、路面乾燥、無缺陷、無障礙
    物、視距良好等客觀情狀，其又無不能注意之情事，竟因酒
    後以致注意力不集中、操控動力交通工具之能力降低，而在
    穿越上開交岔路口時，疏未注意上情，逕自直行通過上開交
    岔路口。適林陳珠騎乘車號FT6-009 號重型機車，沿松竹路
    由東向西行駛至上開交岔路口左轉和順路，欲往和祥街方向
    行駛之際，在通過上開交岔路口時，遭甲○○所駕上開車輛
    車撞及，致林陳珠當場人車倒地，因受有顱腦損傷、胸髖部
    挫傷、下肢撕裂創之傷害引起休克，而當場死亡。甲○○於
    肇事後，在有偵查權限之人知悉上開車禍犯罪人之前，主動
    向到場處理事故員警劉勤昌陳明自己係肇事者，自首接受裁
    判。嗣為警發現其身帶酒味，對之進行呼氣所含酒精濃度測
    試，測得其呼氣中所含酒精濃度為每公升0.61毫克。
二、案經臺中市警察局第五分局報請臺灣臺中地方法院檢察署檢
    察官相驗後自動檢舉及林陳珠之夫乙○○訴請臺灣臺中地方
    法院檢察署檢察官偵查起訴。
    理    由
一、按被告以外之人於審判外之言詞或書面陳述，除法律有規定
    者外，不得作為證據。前項規定，於法院以簡式審判程序或
    簡易判決處刑者，不適用之，刑事訴訟法第159 條定有明文
    。查本案被告甲○○涉犯過失致死等案件，經檢察官提起公
    訴，被告於準備程序中就被訴事實為有罪之陳述，經法官告
    知簡式審判程序之旨，並聽取公訴人、被告之意見後，合議
    庭裁定由受命法官獨任進行簡式審判程序，且無刑事訴訟法
    第159 條第1 項規定之適用，合先敘明。
二、本院認定被告有罪之理由如下：
  (一)依交通部運輸研究所79年8 月對駕駛人行為之研究（酒醉駕
    車對駕駛行為之分析研究）指出，吐氣每公升酒精含量0.25
    毫克等於血液中酒精濃度（Blood Alcohol Concentration
    ，簡稱ＢＡＣ）百分之0.05（亦即每100 毫升血液中含50毫
    克酒精），而1.ＢＡＣ到達百分之0.03至百分之0.05時，對
    駕駛能力之影響為：多數駕駛人心境逐漸變幻不定、視覺與
    反應靈敏性減弱、對速度及距離的判斷力差；對心理行為之
    影響為：觀察力逐漸欠缺、心情漸趨輕鬆、自信心增加、多
    話、精神狀態處於陶醉感。2.ＢＡＣ到達百分之0.05至百分
    之0.08時，對駕駛能力之影響為：反應遲鈍：駕駛能力受損
    、遲而不決或決而不行；對心理行為之影響為：情緒鬆散、
    感情與行為趨向誇張、肌肉不協調、精神處於興奮狀態。3.
    ＢＡＣ到達百分之0.08至百分之0.15時，對駕駛能力之影響
    為：判斷力嚴重受到影響、體能與精神協調受損、駕駛之體
    能困難增加；對心理行為之影響為：產生情緒異常現象、步
    伐不平穩、言語不清、反應惡劣、記憶及判斷力受損、精神
    處於錯亂狀態。4.超過百分之0.15，對駕駛能力之影響為：
    視線搖晃、駕駛已進入恍惚狀態、判斷及理解遭到扭曲、駕
    駛不穩定；對心理行為之影響為：意識不明、嘔吐、站、走
    及講話困難、責任感喪失、精神處於麻痺狀態。5.超過百分
    之0.5 ，對駕駛能力之影響為：無法開車；對心理行為之影
    響為：爛醉如泥、失去知覺可能致死、精神處於昏睡狀態。
    經查，上開時地酒後駕車之事實，業據被告於警詢、偵查中
    及本院審理中坦承不諱。而被告為警查獲後，經警對其作呼
    氣酒精濃度測試，結果顯示其呼氣所含酒精濃度達每公升0.
    61毫克，換算成血液中酒精濃度為百分之0.122 ，此有酒精
    濃度測試表1 紙附卷可佐。本院審酌被告為警查獲前，其酒
    醉程度所致對駕駛能力之影響為：判斷力嚴重受到影響、體
    能與精神協調受損、駕駛之體能困難增加；對心理行為之影
    響為：產生情緒異常現象、步伐不平穩、言語不清、反應惡
    劣、記憶及判斷力受損、精神處於錯亂狀態，而其因酒後意
    識不清影響判斷力及操控動力交通工具之能力，致無法順利
    操控動力交通工具，不慎於上揭臺中市○○路與和順路口，
    與被害人林陳珠所騎乘之機車發生碰撞乙節，有道路交通事
    故調查報告表暨現場圖1 份、現場照片44幀在卷可稽，由此
    足徵被告於查獲當時已因酒精而使其正常駕駛能力受影響，
    顯已達不能安全駕駛動力交通工具之程度無誤。
  (二)上揭過失致死之犯罪事實，業據被告於警詢、偵訊中及本院
    審理時坦承不諱，並經告訴人即被害人林陳珠之夫乙○○於
    警詢、偵訊中指訴明確，並有道路交通事故現場圖、道路交
    通事故調查報告表（一）（二）、警員職務報告、中國醫藥
    大學附設醫院法醫參考病歷摘要、被告及被害人所駕車輛之
    車籍查詢資料單及現場照片44幀、相驗屍體照片7 幀、被害
    人家屬具狀所提之機車毀損照片14幀等在卷足憑。另本件車
    禍被害人因車禍受傷並因而死亡，亦經臺灣臺中地方法院檢
    察署檢察官督同檢驗員相驗屬實，製有相驗筆錄、相驗屍體
    證明書、驗斷書在卷可憑。按車輛行駛時，駕駛人應注意車
    前狀況，隨時採取必要之安全措施及汽車行經無號誌之交岔
    路口，應減速慢行，作隨時停車之準備。道路交通安全規則
    第93條第1 項第2 款、第94條第3 項各訂有明文，本件被告
    駕車自應注意上述道路交通安全規定，且依卷附之道路交通
    事故調查報告表所載，本件車禍發生當時係路面乾燥無缺陷
    及障礙物、視距良好等情形，而被告為考有駕駛執照之人，
    應熟知上開交通安全規則，若稍加注意，即可採取適切之措
    置以避免本件車禍事故之發生，而依當時之情形，亦顯無不
    能注意之情事，其竟疏未注意及此，因而肇事致人死亡，其
    有應注意能注意而不注意之過失責任無疑，是被害人因
    本件車禍死亡，與被告之過失行為間具有相當因果關係，至
    為灼然。
  (三)綜上卷證調查結果，足見被告之任意性自白，核與事實相符
    ，洵堪採信。是本案事證明確，被告犯行洵堪認定，應依法
    論科。
三、核被告甲○○所為，係犯刑法第185 條之3 之酒後駕車之公
    共危險罪、第276 條第1 項之過失致死罪。被告為汽車駕駛
    人，酒醉駕車因而致人死亡，應依道路交通管理處罰條例第
    86條第1 項加重其刑至二分之一。又被告於肇事後，就其所
    犯過失致死案件，在有偵查權限之人知悉犯罪人之前，主動
    向到場處理事故員警劉勤昌陳明自己係肇事者，有該員警製
    作之職務報告及臺中市○○○道路交通事故肇事人自首情形
    紀錄表1 份在卷可參，其對於未發覺之罪自首而接受裁判，
    故就其所犯過失致死罪部分，應依刑法第62條前段之規定減
    輕其刑，並依法先加重後減輕之。至被告所犯上開2 罪，係
    犯意個別之數罪，經本院分別宣告罰金刑、有期徒刑，應併
    合處罰之。爰審酌被告之品行尚可、前無不良素行、生活狀
    況係從事室內裝潢業，每月收入約新台幣〈下同〉3 萬元，
    其因酒後駕車，且未注意車前狀況及汽車行經無號誌交岔路
    口未減速慢行，因而肇致本件車禍，致被害人死亡，所生危
    害重大，行為殊不可取，惟念其犯後坦承犯行，態度良好，
    且已與被害人之家屬達成和解並已履行第一期給付80萬元之
    和解條件，此經被告陳明在卷，並有本院調解筆錄1 份及被
    告提出之郵政跨行匯款申請書影本1 紙在卷可稽等一切情狀
    ，分別量處如主文所示之罰金刑、有期徒刑，以示懲儆。末
    查被告前未曾故意犯罪受徒刑以上刑之宣告，有臺灣高等法
    院被告前案紀錄表在卷可按，其犯後於警詢、偵查、本院訊
    問時均坦承犯行，足見其深具悔意，經此教訓，當知警惕而
    無再犯之虞，本院綜核各情，所宣告之刑，認以暫不執行為
    適當，併予宣告緩刑2 年，以啟自新。
據上論斷，應依刑事訴訟法第273 條之1 第1 項、第299 條第1
項前段，道路交通管理處罰條例第86條第1 項，刑法第185 條之
3 、第276 條第1 項、第62條前段、第41條第1 項前段、第42條
第3 項、第74條第1 項第1 款，刑法施行法第1 條之1 第1 項、
第2 項，判決如主文。
本案經檢察官張容姍到庭執行職務
中    華    民    國    98    年    11    月    24    日
                  交通法庭       法  官  胡芷瑜
以上正本證明與原本無異。
如不服本判決，應於收受送達後10日內向本院提出上訴書狀，並
應敘述具體理由；其未敘述上訴理由者，應於上訴期間屆滿後20
日內向本院補提理由書（均須按他造當事人之人數附繕本）「切
勿逕送上級法院」。
                                 書記官  沈慧玲
中    華    民    國    98    年    11    月    24    日
附錄本判決論罪法條：
刑法第185條之3
服用毒品、麻醉藥品、酒類或其他相類之物，不能安全駕駛動力
交通工具而駕駛者，處1 年以下有期徒刑、拘役或科或併科15萬
元以下罰金。
刑法第276條第1項：
因過失致人於死者，處2 年以下有期徒刑、拘役或2 千元以下罰
金。


司法院資訊處製作；財團法人民間司法改革基金會備份。
